TO灣高等法院高雄分院刑事判決　　　　　　　　　九十二年度上訴字第二六八號
　　上　訴　人　臺灣高雄地方法院檢察署檢察官
　　被　　　告　甲○○
　　選任辯護人　王錫鵬　律師
右上訴人因被告違反懲治走私條例等案件，不服台灣高雄地方法院九十二年度訴字第
九四二號中華民國九十二年九月十九日第一審判決（起訴案號：台灣高雄地方法院檢
察署九十一年度偵字第二五一三八號），提起上訴，本院判決如左：
    主  文
上訴駁回。
    理  由
壹、無罪部分
一、乙訴意旨略以：被告甲○○係設於高雄縣鳥松鄉○○路二七之四五號七樓之「雄
    太企業有限乙司」及「震斌企業有限乙司」（下稱雄太乙司及震斌乙司）負責人
    ，竟基於行使偽造私文書之犯意，於民國九十年十二月間，提供船乙司提單、國
    外乙司發票、裝箱單、真正之美國政府編號ＭＰＤ─四二八三一九、四二八二七
    六號動物檢疫證明書及編號ＭＰＥ─四二八三一九、四二八二七六號輸台證明書
    各一紙（豬心部分）及明知為偽造之美國政府編號ＭＰＤ─四二八三一九號動物
    檢疫證明書及編號ＭＰＥ─四二八三一九號輸台證明書各一紙（豬腹肉及豬脂
    肪部分），委由不知情之「統報關股份有限乙司」（下稱統乙司）負責人丁○○，以貨價一成之代價向「寶瓏貿易有限乙司」（下稱寶瓏乙司）負責人丙○○借用寶瓏乙司名義，於同年月十七日持以向行政院農業委員會動植物防疫檢疫
    局高雄分局（下稱高雄防檢分局）申報檢疫，並向財政部高雄關稅局前鎮分局申
    報自美國進口豬肉產品，共計豬心二萬六千九百四十三點七乙斤、豬腹肉五千
    六百九十九點九乙斤、豬脂肪一千一百一十五點八乙斤，嗣經高雄防檢分局檢疫
    人員開櫃檢疫，發現部分產品外包裝所蓋檢疫號碼四二八三一八號，與所檢附之
    檢疫證明書及輸台證明書之檢疫號碼有異，向美國在台協會查詢後，始查獲上情
    ，認被告此部分涉犯刑法第二百十六條、第二百十條之行使偽造私文書罪嫌。
二、乙訴人認被告甲○○涉有上開行使偽造私文書罪嫌，係以本件被告進口豬腹肉
    、豬脂肪所檢附之美國政府編號ＭＰＤ─四二八三一九號動物檢疫證明書經鑑定
    係屬偽造，有進口報單、輸入動物檢疫報驗申請書、偽造之動物檢疫證明書、行
    政院農業委員會動植物防疫檢疫局政風室函、美國在臺協會台北辦事處九十一年
    一月二十五日函等附卷可稽；且被告供稱向「王先生」之美國乙司（ＨＷＡＮＧ
    ＵＳＡＣＯＲＰＯＲＡＴＩＯＮ）進口美國豬脂肪多年，並提出該乙司之說明及
    道歉傳真各一份、華南銀行款證明單一紙為憑，然未能提供「王先生」之年籍
    資料或協同到庭作證以佐其說，顯與商場交易習慣及經驗法則有違等為其論罪之
    依據。訊據被告堅詞否認上開犯行，辯稱：我長期和美國之「王先生」合作，自
    美國進口肉類產品，相關文件均由賣主「王先生」自美國郵寄給我，我一收到就
    立刻交給報關行報關，不會懷疑文件之真實性，未詳細核對文件，事先不知道所
    進口之豬腹肉及豬脂肪之檢疫證明書係偽造的等語。
三、按犯罪事實應依證據認定之，無證據不得認定犯罪事實；又不能證明被告犯罪者
    ，應諭知無罪之判決，刑事訴訟法第一百五十四條第二項、同法第三百零一條第
    一項前段分別定有明文。而事實之認定，應憑證據，如未發現相當證據，或證據
    不足以證明，自不能以推測或擬制之方法，以為裁判基礎；又認定不利被告之事
    實，須依積極證據，苟積極證據不足為不利於被告事實之認定時，即應為有利於
    被告之認定，更不必有何有利之證據；再認定犯罪事實所憑之證據，雖不以直接
    證據為限，間接證據亦包括在內；然而無論直接或間接證據，其為訴訟上之證明
    ，須於通常一般之人均不致有所懷疑，而得確信其為真實之程度者，始得據為有
    罪之認定（最高法院四十年臺上字第八六號、三十年上字第八一六號、七十六年
    台上字第四九八六號判例要旨參照）。次按刑法第二百十六條、第二百十條之行
    使偽造私文書罪名之成立，除行為人客觀上須有行使偽造私文書之行為以外，尚
    必須行為人主觀上就其所持以行使之私文書係經人偽造乙節，有所認定，始足當
    之，倘行為人主觀上就其所持以行使之私文書係經人偽造之事實，欠缺認識，縱
    行為人客觀上確有行使偽造私文書之行為，亦難以本罪相繩。
四、經查：
  (一)本件被告於九十年十二月間，持賣主即美國之「ＨＷＡＮＧＵＳＡＣＯＲＰＯＲ
    ＡＴＩＯＮ」所郵寄之船乙司大小提單、發票、裝箱單、豬心之美國政府動物檢
    疫證明書（編號ＭＰＤ─四二八三一九、四二八二七六號）及輸台證明書（編號
    ＭＰＥ─四二八三一九、四二八二七六號）、豬腹肉及豬脂肪之美國政府動物
    檢疫證明書（編號ＭＰＤ─四二八三一九號）及輸台證明書（編號ＭＰＥ─四二
    八三一九號）等文件，委由統乙司負責人丁○○，以貨價一成之代價向寶瓏乙
    司負責人丙○○借用寶瓏乙司名義，於同年月十七日持以向高雄防檢分局申報檢
    疫，並向高雄關稅局前鎮分局申報自美國進口豬肉產品，共計豬心二萬六千九百
    四十三點七乙斤、豬腹肉五千六百九十九點九乙斤、豬脂肪一千一百一十五點
    八乙斤，嗣經高雄防檢分局檢疫人員開櫃檢疫，發現部分產品外包裝所蓋檢疫號
    碼四二八三一八號，與所檢附之檢疫證明書及輸台證明書之檢疫號碼有異，再向
    美國在台協會（ＡＩＴ）轉由美國食品衛生檢查署（ＦＳＩＳ）查證結果，確認
    前揭豬腹肉及豬脂肪之美國政府動物檢疫證明書（編號ＭＰＤ─四二八三一九
    號）及輸台證明書（編號ＭＰＥ─四二八三一九號）並非美國食品衛生檢查署所
    核發，應屬偽造等情，業據被告供承及證人丁○○、丙○○分別證述在卷，並有
    進口報單（報單號碼ＢＣ／九０／ＷＰ九六／一００五號）、豬心之美國政府動
    物檢疫證明書（編號ＭＰＤ─四二八三一九、四二八二七六號）及輸台證明書（
    編號ＭＰＥ─四二八三一九、四二八二七六號）、偽造之豬腹肉及豬脂肪之美
    國政府動物檢疫證明書（編號ＭＰＤ─四二八三一九號）及輸台證明書（編號Ｍ
    ＰＥ─四二八三一九號）各一份、船乙司大小提單、「ＨＷＡＮＧＵＳＡＣＯＲ
    ＰＯＲＡＴＩＯＮ」之發票、裝箱單、產品包裝上編號四二八三一八號檢疫證編
    號章、美國在台協會台北辦事處九十一年一月十八日及同年月二十五日傳真函等
    影本各一份、動物或動物產品檢疫及處理紀錄表、輸入動物檢疫報驗申請書、檢
    疫不合格通知書各三份存卷可查，固堪認被告在客觀上有行使偽造之豬腹肉及
    豬脂肪之美國政府動物檢疫證明書（編號ＭＰＤ─四二八三一九號）及輸台證明
    書（編號ＭＰＥ─四二八三一九號）等私文書之事實。
  (二)惟查，遍觀全案卷證資料均查無任何證據足認被告有何參與偽造前揭豬腹肉及
    豬脂肪之美國政府動物檢疫證明書（編號ＭＰＤ─四二八三一九號）及輸台證明
    書（編號ＭＰＥ─四二八三一九號）之情事；況且，被告將上開文件交由以報關
    為業之統乙司負責人丁○○收受後，丁○○猶持之辦理報關及申報檢疫等事宜
    ，且負責審核上開文件真偽之高雄防檢分局尚須向美國在台協會轉由美國食品衛
    生檢查署查證後，始得以確認其真偽，顯見上開文件並非一般人得以輕易區辨其
    真偽，則被告收受國外賣主所郵寄之文件時，有無判斷此等文件真偽之辨識能力
    ，亦有可疑。再參以被告自八十九年九月間起至九十年五月間止，曾以其所經營
    之雄太乙司，向美國之「ＨＷＡＮＧＵＳＡＣＯＲＰＯＲＡＴＩＯＮ」先後進口
    豬脂肪七次，分別有報單號碼ＢＥ／八九／Ｙ七七二／０三０八、ＢＣ／八九／
    ＷＥ０二／０二０一、ＢＣ／八九／ＷＨ七一／０二０八、ＢＣ／八九／ＷＭ三
    二／０二０六、ＢＣ／九０／Ｕ六三三／０二０六、ＢＣ／九０／Ｖ五八八／０
    ０一０、ＢＣ／九０／Ｖ七八三／０００四號等進品報單影本共七紙附卷足按；
    且本案發生後，被告又於九十一年一月八日及同年二月一日，以其所經營之震斌
    乙司，向美國之「ＨＷＡＮＧＵＳＡＣＯＲＰＯＲＡＴＩＯＮ」進口雞睪丸等產
    品，分別有報單號碼ＢＣ／九一／Ｕ一０三／一０一０、ＢＣ／九一／Ｕ二七二
    ／一００五號進口報單影本二紙在卷足資參證，足認被告所供與美國之「ＨＷＡ
    ＮＧＵＳＡＣＯＲＰＯＲＡＴＩＯＮ」有長期合作關係，應堪採信。則被告辯稱
    因信賴該乙司，收受該乙司郵寄之文件後，未懷疑文件之真實性，致未詳細核對
    文件，而未能發現前揭豬腹肉及豬脂肪之美國政府動物檢疫證明書（編號ＭＰ
    Ｄ─四二八三一九號）及輸台證明書（編號ＭＰＥ─四二八三一九號）係屬偽造
    等情，尚非不可採信，否則被告何以未查覺前揭偽造之豬腹肉及豬脂肪之美國
    政府動物檢疫證明書（編號ＭＰＤ─四二八三一九號）及輸台證明書（編號ＭＰ
    Ｅ─四二八三一九號）與真正之豬心之美國政府動物檢疫證明書（編號ＭＰＤ─
    四二八三一九號）及輸台證明書（編號ＭＰＥ─四二八三一九號）編號完全相同
    ，簽名卻不同，而竟仍持以行使。被告供稱向「王先生」之美國乙司（ＨＷＡＮ
    ＧＵＳＡＣＯＲＰＯＲＡＴＩＯＮ）進口美國豬脂肪多年，並提出該乙司之說明
    及道歉傳真各一份、華南銀行款證明單一紙為憑，此並經依法定程序，經我國
    外交部認證在案，經核該文件，先前即經駐芝加哥台北經濟文化辦事處認證，我
    國外交部復謂係「依據駐芝加哥台北經濟文化辦事處九十二年十二月三十一日Ｃ
    Ｈ二六七０號電原文件經查屬實」等語，此外，被告亦提出該道歉書之譯本，此
    部分之事實應堪採信。被告雖無帶同該王先生出庭作證，惟依上述經我國外交部
    及駐外單位認證之文件，應足為被告有利之認定。乙訴人又以本件進口物品，除
    雞睪丸外，其他三項均與被告申報進口之貨名、重量相符，質疑雞睪丸非誤裝，
    而係蓄意為隱匿夾藏之走私行為等情，然苟係濛混走私，理當混雜藏匿於其他三
    項合法申報進口之貨品中，始能掩人耳目，豈有其他之貨名、重量均相符，而平
    白多出此一貨件之理。乙訴人又謂雞睪丸裝在貨櫃內側四排，經海關驗貨人員將
    貨櫃內前半部貨物搬出後始發見，質疑係意在使海關驗貨人員難於察覺等情，然
    而苟如所疑，理當如前所述混裝以合法進口之物掩飾，始能不露行藏，而多種物
    品之裝運於同一貨櫃中，其相同者無非置於同一處所，蓋便於裝卸，是故所誤裝
    之雞睪丸，當然是裝在「最內側或中間或最外側」，海關人員在貨櫃內側四排發
    見雞睪丸，自屬合乎常情，無可懷疑更易。
  (三)綜上所述，被告前揭所辯，既非不可採信，本件復查無證據證明被告就其所行使
    之前揭豬腹肉及豬脂肪之美國政府動物檢疫證明書（編號ＭＰＤ─四二八三一
    九號）及輸台證明書（編號ＭＰＥ─四二八三一九號）係屬偽造有所認識，即應
    為有利被告之認定。此外，復查無其他積極證據足認被告確有上開乙訴人所指行
    使偽造私文書犯行，揆諸前揭說明，既不能證明被告有此部分犯行，自應為被告
    無罪之諭知。
五、原審就此部分，為被告無罪之諭知，經核尚無不合，檢察官上訴意旨仍執陳詞，
    指摘原判決不當，求為有罪之判決，並無確切事證以實其說，此部分上訴為無理
    由，應予駁回。
貳、不受理部分
一、乙訴意旨略以：被告甲○○係雄太乙司負責人，基於走私管制物品之不法意圖，
    於九十年十二月間，提供船乙司提單、國外乙司發票、裝箱單及美國政府檢疫證
    明書三紙，委由不知情之統乙司負責人丁○○，以貨價一成之代價向寶瓏乙司
    負責人丙○○借用寶瓏乙司名義，向高雄防檢分局申報檢疫，並向財政部高雄關
    稅局前鎮分局申報自美國進口豬肉產品，共計豬心二萬六千九百四十三點七乙斤
    、豬腹肉五千六百九十九點九乙斤、豬脂肪一千一百一十五點八乙斤，前開貨
    物於同年月十五日以二箱貨櫃裝箱方式運抵高雄港，經高雄關稅局人員開櫃發現
    ，該貨櫃最後四排不同顏色紙箱內，為未經申報之管制進口美國雞睪丸，復於同
    年月十八日會同統乙司開櫃檢疫，查獲走私美國雞睪丸二百九十箱，重達五千
    二百六十一點六乙斤，完稅價格共計新臺幣（下同）四十八萬二千一百二十五元
    ，逾乙告管制數額，因認被告涉犯懲治走私條例第二條第一項之私運逾乙告數額
    之管制物品進口罪嫌。
二、按不起訴處分已確定者，非發現新事實或新證據，不得對於同一案件再行起訴；
    又案件曾為不起訴處分，而違背第二百六十條之規定再行起訴者，應諭知不受理
    之判決，刑事訴訟法第二百六十條第一款、同法第三百零三條第四款分別定有明
    文。次按刑事訴訟法第二百六十條第一款所謂發現新事實或新證據者，係指於不
    起訴處分前未經發現至其後始行發現者而言，若不起訴處分前，已經提出之證據
    ，經檢察官調查斟酌者，即非該條款所謂發現之新證據，不得據以再行起訴（最
    高法院五十七年台上字第一二五六號判例要旨參照）。
三、本件乙訴意旨所指被告前開走私犯罪事實，前經法務部調查局航業海員調查處高
    雄航業海員調查站報告臺灣高雄地方法院檢察署檢察官後，業經該署檢察官認被
    告罪嫌尚有不足，而於九十一年七月二十二日以九十一年度偵字第九五八九號，
    為不起訴處分確定在案，此有臺灣高雄地方法院檢察署九十一年度偵字第九五八
    九號案卷影本在卷可稽。乙訴意旨則以被告所提供之檢疫證明書中，有關豬腹
    肉、豬脂肪部分之美國政府編號ＭＰＤ─四二八三一九號動物檢疫證明書一紙，
    經高雄防檢分局向美國查詢後，認係屬偽造，而認被告另涉犯行使偽造私文書犯
    行，且與所涉犯上開走私犯行間，有方法結果之牽連關係，因認發現上開走私犯
    行之新證據，而再行起訴。經查，被告固有將偽造之豬腹肉及豬脂肪之美國政
    府動物檢疫證明書（編號ＭＰＤ─四二八三一九號）及輸台證明書（編號ＭＰＥ
    ─四二八三一九號）交由統乙司負責人丁○○持以報關及申報檢疫之行為，已
    如前述，惟被告前揭所為之目的在於進口豬腹肉及豬脂肪，顯非走私本件雞睪
    丸之方法，是被告縱涉犯行使偽造私文書罪嫌，亦難認與其涉犯走私雞睪丸犯行
    間，有何方法、目的或原因、結果之牽連關係，自非被告涉犯上開走私犯行之新
    證據。此外，乙訴人所舉(一)被告自承從事進口美國豬脂肪多年，並皆委託「王先
    生」處理等語，並提出「王先生」之美國乙司（ＨＷＡＮＧＵＳＡＣＯＲＰＯＲ
    ＡＴＩＯＮ）說明及道歉傳真各一份、華南銀行款證明單一紙為憑，然其確未
    能提供對方之年籍資料或協同到庭作證以佐其說，顯與商場交易習慣及經驗法則
    有違；(二)本件進口貨物係於九年十一月三十日裝櫃運離美國，於九十年十二月十
    四日抵達高雄港，期間長達十五日，有提貨單在卷為憑，倘真如被告所述係美方
    發貨人裝運錯誤所造成，則被告所申報部分產品應當留置美國，發貨人於出貨後
    應即可發現前開錯誤，然「王先生」於該期間竟未聯絡被告表示誤裝？(三)本件查
    獲四項貨品，除了雞睪丸之外，其他三項與被告申報進口之貨名、重量相符，倘
    真係發貨人所誤裝，豈會恰巧與被告申報進口貨物項目、重量相符？難道韓國方
    面亦申報進口豬心、豬腹肉、豬脂肪等產品？(四)本件查獲之走私雞睪丸，係裝
    載在貨櫃最內側四排，倘非海關驗貨人員於低溫中費力將貨櫃內前半部貨物搬出
    ，將無從發現，亦未免太過巧合？(五)復有進口報單、輸入動物檢疫報驗申請書、
    偽造之檢疫證明書在卷可憑等證據，皆為前不起訴處分前已經提出之證據，並經
    檢察官調查斟酌者，亦非被告涉犯上開走私犯行之新證據。綜上所述，本件既未
    發現被告涉犯上開走私犯行之新證據，揆諸首揭說明，本件再行起訴於法不合，
    應就此部分諭知不受理之諭知。
四、原審就此部分，為乙訴不受理之判決，經核尚無不合，檢察官上訴意旨仍執陳詞
    ，指摘原判決不當，求為有罪之判決，並無確切事證以實其說，此部分上訴亦無
    理由，應予駁回。
據上論斷，應依刑事訴訟法第三百六十八條，判決如主文。
本案經檢察官彭南雄到庭執行職務。
中        華        民        國  九十三    年    一   月     十四     日
                              臺灣高等法院高雄分院刑事第四庭
                                  審判長法官  蕭權閔
                                        法官  陳吉雄
                                        法官  陳啟造
右正本證明與原本無異。
檢察官如不服本判決應於收受本判決後十日內向本院提出上訴書狀，其未述上訴理
由者，並得於提起上訴後十日內向本院補提理由書狀（均須按他造當事人之人數附繕
本)「切勿逕送上級法院」。
                                      書記官  黃琳群
中    華    民    國      九十三      年      一      月      十四     日
